最高法院民事裁定　　　　　　　　　　　　　　　九十三年度台上字第一０三七號
　　上　訴　人　台中商業銀行股份有限公司
　　法定代理人　蔡裕芳
　　訴訟代理人　陳昭全律師
　　被 上 訴人　甲○○
右當事人間請求返還存款事件，上訴人對於中華民國九十一年十一月十二日台灣高等
法院台中分院再審判決（九十一年度再字第一六號），提起上訴，本院裁定如下：
    主  文
上訴駁回。
第三審訴訟費用由上訴人負擔。
    理  由
按對於第二審判決上訴，非以其違背法令為理由，不得為之。又提起上訴，上訴狀內
應記載上訴理由，表明原判決所違背之法令及其具體內容，暨依訴訟資料合於該違背
法令之具體事實。民事訴訟法第四百六十七條、第四百七十條第二項定有明文。而依
同法第四百六十八條規定，判決不適用法規或適用不當者，為違背法令；依同法第四
百六十九條規定，判決有該條所列各款情形之一者，為當然違背法令。是當事人提起
上訴，如依民事訴訟法第四百六十八條規定，以第二審判決有不適用法規或適用法規
不當為理由時，其上訴狀或理由書應表明該判決所違背之法令條項，或有關判例、解
釋字號，或成文法以外之習慣或法理等及其具體內容，暨係依何訴訟資料合於該違背
法令之具體事實；如以民事訴訟法第四百六十九條所列各款情形為理由時，其上訴狀
或理由書應表明該判決有合於各該條款規定情形之具體內容，及係依何訴訟資料合於
該違背法令之具體事實。上訴狀或理由書如未依上述方法表明，或其所表明者顯與上
開法條規定不合時，即難認為已合法表明上訴理由，其上訴自非合法。本件上訴人對
於第二審判決提起上訴係以：被上訴人於前訴訟程序之原法院八十九年度重上字第一
二六號事件審理中，既自承系爭二筆定期存款之利息全歸吳敏照所有，其既無利息所
得，自非存款人，原審未命舉證，遽認其為共同存款人；而伊所提出之新證據，已符
合在前訴訟程序不知有該證物之要件，原審竟駁回伊再審之訴，顯違背法令云云，為
其論據。惟查上訴人所陳上述理由，無非係就原審依取捨證據、認定事實之職權行使
所論斷：上訴人於前訴訟程序原審審理時，提出之系爭二紙定期存款之存單，其正面
存款人雖僅載「吳敏照」一人名字，但背面存戶欄則蓋用「吳敏照」、「甲○○（即
被上訴人）」二人印章；另於質權設定通知書及同意書均記載存款人為吳敏照、甲○
○二人；且上訴人亦自認系爭二紙定期存單債權是吳敏照、甲○○一人一半，並稱：
「我們主張用五千多萬元抵銷吳敏照可以請求的金額，甲○○部分，我們願意還他五
百三十七萬八千九百八十元」等語。原確定判決（原法院八十九年度重上字第一二六
號）認定上開存款係以被上訴人及吳敏照為共同存款人，即無不合。而上訴人據以提
起再審之訴之「解約取息憑條代利息支出傳票」為其內部作業單據，所載相關資料係
依原定期存單填寫，其於前訴訟程序早已知悉。是上訴人以該內部作業就二筆「定期
存單」到期後辦理解約取息之單據，執為其發見未經斟酌之證物，主張被上訴人非系
爭定期存款之存款人，非但不符「在前訴訟程序不知有該證物」之要件，況縱經斟酌
，亦無從認定被上訴人非系爭二筆定期存款之共同存款人，即不足以動搖原確定判決
之基礎，難認上訴人可受較有利益之裁判。上訴人依民事訴訟法第四百九十六條第一
項第十三款之規定，提起本件再審之訴，為無理由等情，指摘其為不當，並就原審已
論斷者，泛言為違法，而非表明該判決所違背之法令及其具體內容，暨依訴訟資料合
於該違背法令之具體事實，難認其已合法表明上訴理由。依首揭說明，應認其上訴為
不合法。
據上論結，本件上訴為不合法。依民事訴訟法第四百八十一條、第四百四十四條第一
項、第九十五條、第七十八條，裁定如主文。
中　　　華　　　民　　　國　　九十三　　年　　　五　　　月　　二十七　　日
                              最高法院民事第七庭
                                  審判長法官  蘇　茂　秋
                                        法官  朱　建　男
                                        法官  蘇　達　志
                                        法官  陳　碧　玉
                                        法官  沈　方　維
      右正本證明與原本無異
                                              書  記  官
中　　　華　　　民　　　國　　九十三　　年　　　六　　　月　　　七　　　日
                                                                        Ｅ
